最高法院刑事判決　　　　　　九十四年度台上字第五八二０號
　　上　訴　人　甲○○
　　　　　　　　　　　　2樓
上列上訴人因重利案件，不服台灣高等法院中華民國九十二年一
月二十二日第二審更審判決（九十一年度上更(一)字第一九七號，
起訴案號：台灣士林地方法院檢察署八十七年度偵字第四一四七
號），提起上訴，本院判決如下：
    主  文
原判決撤銷，發回台灣高等法院。
    理  由
本件原判決撤銷第一審關於上訴人甲○○常業重利部分之科刑判
決，改判論處該上訴人乘他人急迫貸以金錢，而取得與原本顯不
相當之重利為常業罪刑，固非無見。
惟查：一、科刑之判決書其宣示之主文，與所載之事實及理由必
須互相適合，否則即屬理由矛盾，其判決當然為違背法令（本院
六十四年台上字第八九三號判例要旨參照）。原判決事實欄記載
上訴人自民國八十七年三月間起，與高貴俊、楊紹榮、陳田璋等
人基於共同之犯意聯絡，貸款予曹昌安等不特定人，收取與原本
顯不相當之重利，並均以此為常業，並於理由說明上訴人所為成
立刑法第三百四十五條之常業重利罪，上訴人與楊紹榮、陳田璋
、高貴俊間就常業重利犯行，有犯意之聯絡，行為之分擔，均為
共同正犯等情；然其判決主文僅於上訴人之罪名載稱「乘他人急
迫貸以金錢，而取得與原本顯不相當之重利為常業」，並未記載
「共同」字樣，致主文與事實、理由未盡一致，自嫌理由矛盾。
二、有罪判決書所記載之犯罪事實，為論罪科刑適用法律之基礎
，故凡於適用法律有關之重要事項，必須詳加認定，明確記載，
然後於理由內敘明犯罪事實所憑之證據及認定之理由，始足為適
用法律之依據。刑法第三百四十五條之常業重利罪，係以犯前條
之「乘他人急迫、輕率或無經驗貸以金錢或其他物品，而取得與
原本顯不相當之重利」為常業者為要件；原判決事實欄記載上訴
人自八十六年十月間起，即以「皇普國際投顧公司」、「道瓊國
際融資顧問公司」之名義，在台北市○○○路○段十號二樓從事
放款牟利，在報紙刊登貸款廣告，趁他人財務告急或公司急需資
金周轉之際貸款之，從中取得與原本顯不相當之重利，且自八十
七年三月間起，復與上述之高貴俊等人共同為常業重利之犯行等
情，其對於上訴人與其共犯等貸款予上述不特定人之金額、貸款
期間及收取與原本顯不相當之重利各為若干，並未於事實欄翔實
記載認定，自難認允洽。以上或為上訴意旨所指摘，或為本院得
依職權調查之事項，應認原判決仍有撤銷發回更審之原因。
據上論結，應依刑事訴訟法第三百九十七條、第四百零一條，判
決如主文。
中　　華　　民　　國　九十四　年　　十　　月　 二十 　日
                      最高法院刑事第八庭
                          審判長法官  呂　潮　澤
                                法官  吳　昆　仁
                                法官  孫　增　同
                                法官  趙　文　淵
                                法官  吳　　　燦
      本件正本證明與原本無異
                                      書  記  官
中　　華　　民　　國　九十四　年　　十　　月　二十四　日
                                                      Ｃ
